臺灣高等法院臺南分院刑事判決　　　　 95年度上易字第311號
上　訴　人
即　被　告　甲○○
選任辯護人　莊安田　律師
上列上訴人因詐欺案件，不服臺灣台南地方法院 95年度易字第
236號中華民國95年5月8日第一審判決（起訴案號：臺灣台南地
方法院檢察署95年度偵字第338號），提起上訴，被告為有罪陳
述，本案行簡式審判程序，本院判決如下：：
    主  文
原判決撤銷。
甲○○幫助犯詐欺取財罪，處有期徒刑肆月，如易科罰金，以銀
元佰元即新台幣玖佰元，折算壹日。
    事  實
一、甲○○知悉一般人無故取得他人金融帳戶使用之行徑常與財
    產犯罪之需要密切相關，且取得他人存摺之目的在於方便取
    得贓款或使犯行不易遭人追查，又對於提供帳戶予他人使用
    雖無必引發他人萌生犯罪之確信，但仍以縱若有人持以為詐
    欺罪亦無違反其本意，乃竟基於幫助詐欺之不確定故意，先
    於民國93年11月間某日，將其於92年7月9日開立之中華郵政
    股份有限公司鹽水郵局立帳局號091076號、帳號0000000號
    之帳戶（以下簡稱鹽水郵局帳戶）之磁條式提款卡，向郵局
    申請換發成晶片式提款卡，而經郵局於93年11月25五日核發
    晶片式提款卡後，再於領取晶片式提款卡後至94年1月4日間
    之某日，以新台幣（下同）六、七千元之代價，將其上開鹽
    水郵局帳戶之存摺、提款卡等物附隨提款卡密碼，交付予黃
    雅玲（業經檢察官聲請簡易判決處刑，原審另案審理中），
    黃雅玲再將之售予賴映齊（檢察官另案偵查），賴映齊再將
    前開帳戶提供犯罪集團作為存、提款、匯款之用，而以此方
    法幫助詐騙集團從事詐欺犯罪。嗣該詐騙集團即基於意圖為
    自己不法所有之犯意，於94年3月24日撥打乙○○住家之電
    話，向乙○○佯稱其在華南銀行成功預借一筆10萬元之現金
    ，要乙○○至提款機提領上開現金，使乙○○陷於錯誤，因
    而依該不詳姓名之人及其所屬詐騙集團之指示，至嘉義市○
    區○○○路239號中華郵政股份有限公司之提款機，於當日
    下午4時32分46秒匯出28999至前開甲○○之鹽水郵局帳戶內
    ，該詐騙集團再持提款卡將前開帳戶內乙○○所匯入之款項
    領出。嗣因乙○○發覺有異，報警循線查獲上情。
二、案經乙○○訴由臺南縣警察局新營分局報請臺灣臺南地方法
    院檢察署檢察官偵查起訴。
    理  由
一、認定犯罪事實所憑之證據及理由
（一）被告為認罪答辯（見本院卷96年5月9日審判筆錄）並坦承
      前揭事實不諱。
（二）黃雅玲坦承將被告前述帳戶售予賴映齊，再經賴映齊提供
      予犯罪集團使用，黃雅玲幫助詐欺之犯行業經檢察官聲請
      簡易判決處刑，有台灣台南地方法院檢察署檢察官95年度
      偵字第 16554號聲請簡易判決處刑書一份附於本院卷可考
      。
（三）有被害人乙○○於警詢時之陳述，並有郵政存簿儲金立帳
      申請書、自動櫃員機交易明細表、存簿儲金帳戶基本資料
      各一份在卷可參（見警卷2、6至7頁、臺灣臺南地方法院
      檢察署94年度核交字第714號偵查卷10頁）。且前揭被害
      人乙○○所匯入之款項，於匯款當日隨即經人提領一空一
      節，亦有中華郵政股份有限公司94年9月22日儲字第○九
      四○七一六七○二號函所附之被告鹽水郵局帳戶客戶歷史
      交易清單一份在卷可參（見臺灣臺南地方法院檢察署94年
      度核交字第 714號偵查卷13頁），是足見上開被告所有之
      鹽水郵局帳戶，確有作為詐欺集團利用為詐騙他人之工具
      ，且從詐欺集團均能迅速自該帳戶提領現金之情，顯然該
      詐欺集團亦取得上開鹽水郵局帳戶之提款卡及密碼甚明，
      是足認被告所開立之上開鹽水郵局帳戶，確曾遭詐騙被害
      人乙○○之詐欺集團，作為該集團實施詐欺取財犯行之用
      無訛。
二、論罪科刑之理由
（一）核被告所為，係幫助犯刑法第339條第1項詐欺取財罪。
（二）1.被告行為後，94年2月2日修正公布之刑法，業於95年7
        月1日施行。修正後刑法第2條第1項規定：「行為後法
        律有變更者，適用行為時之法律。但行為後之法律有利
        於行為人者，適用最有利於行為人之法律」。所謂法律
        有變更，係指實體法而言，即犯罪成立要件及其處罰效
        果之內容作修正或廢止而言，解釋上，有關犯罪之法定
        要件及刑罰之內容，乃至於刑罰之加重減輕事由，一旦
        發生變動，均與法律變更相符。又比較時應就罪刑有關
        之共犯、未遂犯、想像競合犯、牽連犯、連續犯、結合
        犯，以及累犯加重、自首減輕暨其他法定加減原因（如
        身分加減）與加減例等一切情形，綜其全部罪刑之結果
        而為比較（最高法院95年5月23 日95年度第8次刑事庭
        會議紀錄參照）。
      2.被告犯罪時之刑法第41條第1項前段規定：「犯最重本
        刑為5年以下有期徒刑以下之刑之罪，而受6個月以下有
        期徒刑或拘役之宣告，因身體、教育、職業、家庭之關
        係或其他正當事由，執行顯有困難者，得以1元以上3元
        以下折算一日，易科罰金。」又受刑人行為時之易科罰
        金折算標準，修正前罰金罰鍰提高標準條例第2條前段
       （現已刪除）規定，就其原定數額提高為100倍折算1日
        ，則本件受刑人行為時之易科罰金折算標準，應以銀元
        300元折算1日，經折算為新臺幣後，應以新臺幣900元
        折算為1日。惟94年2月2日修正公布並於95年7月1日施
        行之刑法第41條第1項前段則規定：「犯最重本刑為五
        年以下有期徒刑以下之刑之罪，而受六個月以下有期徒
        刑或拘役之宣告者，得以新臺幣一千元、二千元或三千
        元折算一日，易科罰金。」比較修正前後之易科罰金折
        算標準，以95年7月1日修正公布施行前之規定，較有利
        於受刑人，則應依刑法第2條第1項前段，適用修正前刑
        法第41條第1項前段規定，定其折算標準。
      3.本件被告經就罪刑有關之共犯等一切情形為比較結果，
        應適用修正前刑法之規定，因此被告被告幫助他人犯前
        開罪名，應依修正前刑法第30條第2項之規定，按正犯
        之刑減輕之。
（三）爰審酌被告將其所有之郵局帳戶存摺、提款卡及密碼等資
      料交付詐騙集團使用，幫助詐騙集團因使用人頭帳戶，阻
      礙警方之查緝，而得以逍遙法外，免受法律制裁，致使受
      害民眾陸續增加，以此手段行騙詐財者，日益猖獗，若不
      以適度刑罰制裁，顯無法抑制詐騙案例之發生，被告犯後
      於原審否認犯行態度欠佳，於本院審理時坦承犯行，已有
      悔悟之心等一切情狀，量處如主文所示之刑。
三、撤銷原判決之理由
    原判決就「被告將前述帳戶之存摺、提款卡等物附隨提款卡
    密碼，交付予黃雅玲，黃雅玲再將之售予賴映齊，再經賴映
    齊提供予犯罪集團使用」之事實，未為認定，尚有未洽。
四、適用法律
（一）刑事訴訟法第369條第1項前段、第364條、第299條第1項
      前段。
（二）刑法339條第1項、第2條第1項前段，修正前刑法第30條第
      2項、第41條第1項前段，罰金罰緩提高標準條例第1條前
      段、修正罰金罰緩提高標準條例第2條，現行法規所定貨
      幣單位折算新台幣條例第2條。
本案經檢察官吳忠賢到庭執行職務。
中　　華　　民　　國　　96　　年　　5 　　月　　23　　日
                  刑事第三庭    審判長法　官  陳義仲
                                      法　官  宋明蒼
                                      法　官  蔡勝雄
以上正本證明與原本無異。
不得上訴。
　　　　　　　　　　　　　　　　　　　書記官  汪姿秀
中　　華　　民　　國　　96　　年　　5 　　月　　24　　日
附錄本案論罪科刑法條：
中華民國刑法第339條第1項
（普通詐欺罪）
意圖為自己或第三人不法之所有，以詐術使人將本人或第三人之
物交付者，處5年以下有期徒刑、拘役或科或併科1千元以下罰金
。
